臺灣宜蘭地方法院刑事判決
111年度自字第1號
自  訴  人  汪翠梁
自訴代理人  陳敬穆律師
            楊家寧律師
被      告  李芝妤



選任辯護人  高紫庭律師
上列被告因恐嚇案件，經上列自訴人提起自訴，本院判決如下：
    主  文
甲○○犯恐嚇危害安全罪，處拘役伍拾日，如易科罰金，以新臺
幣壹仟元折算壹日。
    犯罪事實
一、甲○○因懷疑其配偶藍○○（任職於宜蘭縣○○國小之體育老師兼
    生教組組長，渠等二人業於民國110年6月22日離婚）與同校
    健康中心之護理師乙○○有染，乃於不詳時間在其與藍升蔚共
    同位於宜蘭縣○○鎮○○路0號及8號6樓之住處房間內安裝針孔
    攝影機，復於110年5月19日攝錄藍○○與乙○○在該房間之私密
    活動（妨害秘密部分另由乙○○向本院提起自訴，現由本院審
    理中），嗣甲○○竟基於恐嚇危害安全之犯意，於110年5月25
    日以通訊軟體LINE傳送上開部分影像之截圖予乙○○，並以LI
    NE傳送「不好意思手滑按錯了，需要收回嗎？」、「我也不
    知道會不會再手滑不小心跑到○○的信箱」、「妳跟他做出這
    些骯髒事，根本就不適合什麼公道、公理」「錢？呵因為老
    公在台積電七廠封裝部門上班所以妳不缺錢是嗎？」「我再
    重申一次，請督促妳的外遇對象趕快處理好他該處理的事情
    ，不要一直討價還價，我不知道後續我的手會不會不小心滑
    倒（到）台積電的信箱去」等加害名譽之訊息內容恐嚇乙○○
    ，使乙○○心生畏懼，致生危害於安全。
二、案經乙○○提起自訴。
    理  由
一、證據能力部分：
（一）被告以外之人於審判外之言詞或書面陳述，除法律有規定
      者外，不得作為證據，刑事訴訟法第159條第1項固定有明
      文。惟被告以外之人於審判外之陳述，雖不符同法第159
      條之1至第159條之4之規定，而經當事人於審判程序同意
      作為證據，法院審酌該言詞陳述或書面陳述作成時之情況
      ，認為適當者，亦得為證據，同法第159條之5第1項亦有
      明文規定。本件被告甲○○及其辯護人均同意本判決所引用
      被告以外之人於審判外之言詞或書面陳述均有證據能力（
      本院卷第38頁），本院審酌上開被告以外之人於審判外陳
      述作成時之情況，並無不能自由陳述之情形，亦未見有何
      違法取證或其他瑕疵，且與待證事實具有關連性，認為以
      之作為證據應屬適當，自均有證據能力。
（二）至本判決所引用之非供述證據，與本案犯罪事實具有關聯
      性，且被告及其辯護人均不爭執各該證據之證據能力，亦
      查無依法應排除其證據能力之情形，是該等證據均可資作
      為認定事實之依據。
二、訊據被告固坦承有於上開時、地，以LINE向自訴人乙○○傳送
    上開私密影像之截圖及前揭訊息文字等情，惟矢口否認有何
    恐嚇危害安全犯行，辯稱：因為自訴人跟我前夫都是公正國
    小的老師，我覺得他們發生這種違反倫常的親密行為，有必
    要讓學校知道，我是先將自訴人在我家房間穿褲子的照片傳
    給自訴人，後來才傳「我也不知道會不會再手滑不小心跑到
    ○○的信箱」；至於我訊息提到台積電的信箱，只是想要讓自
    訴人的先生知道這件事，而訊息內容提到的「討價還價」部
    分是針對我的前夫藍○○等語。其辯護人復以：自訴人確實為
    ○○國小之護理師，且有教護被告的女兒，藍○○也為○○國小之
    生教組長，對於在學校任職，卻違反倫常，被告就此事縱使
    稱說要向○○國小請求處分，也沒有逾越其正當權利的行使，
    被告所稱「我也不知道會不會再手滑不小心跑到○○的信箱」
    ，是指要請求○○國小處分他們二人，而不是恐嚇的意思，且
    被告至今也從來沒有將相關的影片、照片傳到學校去等語置
    辯。經查：
（一）被告於110年5月25日確有向自訴人傳送自訴人前於110年5
      月19日在被告住處房間內穿褲子之影像截圖予自訴人，再
      以LINE傳送「不好意思手滑按錯了，需要收回嗎？」、「
      我也不知道會不會再手滑不小心跑到○○的信箱」、「妳跟
      他做出這些骯髒事，根本就不適合什麼公道、公理」「錢
      ？呵因為老公在台積電七廠封裝部門上班所以妳不缺錢是
      嗎？」「我再重申一次，請督促妳的外遇對象趕快處理好
      他該處理的事情，不要一直討價還價，我不知道後續我的
      手會不會不小心滑倒（到）台積電的信箱去」等訊息內容
      予自訴人等情，業據自訴人具狀指陳甚詳（本院卷第3至5
      頁），且為被告所不否認（本院卷第36頁），並有被告與
      自訴人之LINE對話紀錄2份、被告所攝錄自訴人與藍○○之
      私密活動之影像光碟1片等在卷可稽（本院卷第11、13、1
      01頁），是此部分事實首堪認定。
（二）觀諸被告所傳送自訴人在被告及其前夫藍○○共同住處之房
      間內穿上長褲之影像截圖，以及被告於訊息對話過程中言
      及「我也不知道會不會再手滑不小心跑到○○的信箱」、「
      錢？呵因為老公在台積電七廠封裝部門上班所以妳不缺錢
      是嗎？」「我再重申一次，請督促妳的外遇對象趕快處理
      好他該處理的事情，不要一直討價還價，我不知道後續我
      的手會不會不小心滑倒（到）台積電的信箱去」等語，實
      寓有若自訴人不督促藍○○處理與被告後續相關事宜且要藍
      ○○不得再討價還價，否則將傳送自訴人前揭影像截圖及其
      與藍○○相關外遇資訊至自訴人所任職之○○國小及自訴人之
      配偶黃○○所任職之台積電公司等情。又被告辯稱將該影像
      截圖及相關資訊傳送至○○國小信箱之目的，係為求○○國小
      就該校生教組長藍○○及健康中心護理師即自訴人婚外情一
      事進行懲處，為其正當權利之行使；其稱後續其手會不會
      不小心滑倒（到）台積電的信箱，亦僅是想要自訴人之配
      偶黃○○知道這件事等語。惟審諸被告之配偶藍○○及自訴人
      均係○○國小之職員，分別擔任該校之生教組長、護理師，
      被告縱認自訴人與藍○○之行為於私德有所不當，而欲渠等
      2人所任職之學校知悉此事，其大可直接將相關資訊告知
      該校即可，而非以此為手段，要求自訴人督促藍○○處理後
      續與被告關於渠等婚外情之事宜且不得討價還價，衡諸被
      告前開手段及訴求實難認二者有何直接關連或具有何正當
      性；況參以被告後段訊息表示「我再重申一次，請督促妳
      的外遇對象趕快處理好他該處理的事情，不要一直討價還
      價，我不知道後續我的手會不會不小心滑倒（到）台積電
      的信箱去」，核其真意並非欲將上開影像截圖、外遇資訊
      傳送予自訴人配偶黃○○之個人信箱，而係欲傳送至黃○○所
      任職之台積電公司之機關電子信箱，始會以訊息表示「滑
      到台積電的信箱」，而非表示「滑到黃○○的信箱」，佐以
      被告亦當庭自承其並無黃○○個人之電子信箱，又如何得以
      將上開影像截圖傳予黃○○？益證其所辯係欲傳送至黃○○之
      個人信箱乙節顯與事實不符，實係臨訟卸責飾詞，委無足
      採。
（三）則被告以欲將上開影像截圖等資訊散布至○○國小、台積電
      公司電子信箱之手段，破壞自訴人在其任職學校、以及其
      配偶黃○○任職之公司同事間名節聲譽之意，審其上開訊息
      ，已足以使人生畏怖之心，應屬惡害通知之範疇；且依社
      會一般觀念客觀衡量，亦足危及自訴人在社會日常生活之
      安全感。又被告係有社會經驗、具一般智識程度之成年人
      ，堪信其就將自訴人私密活動之影像截圖或婚外情資訊散
      布至學校或公司之電子信箱乙節，對於自訴人之名譽將有
      所損害，且被告之配偶藍○○是否積極與被告處理後續婚外
      情相關事宜，是否有討價還價或者全盤同意被告之要求，
      此乃藍○○與被告2人間之事，亦與自訴人無涉，顯見被告
      非僅單純出於欲自訴人任職之學校懲處自訴人及藍○○，抑
      或僅欲自訴人之配偶黃○○個人知悉前情之目的而傳送該等
      訊息。況被告對於自訴人與藍○○2人之婚外情有所不滿，
      自可循訴訟、協商或相關合法管道討論解決，竟捨此正途
      不為，逕向自訴人傳送上開影像截圖及訊息內容，益徵被
      告主觀上確有造成自訴人心理壓力，及使自訴人心生畏懼
      之意，至為明灼，被告辯稱其無恐嚇之意，顯係臨訟卸責
      之詞，不足採信。
（四）至自訴意旨雖認被告就此部分係犯刑法第346條第3項、第
      1項之恐嚇取財未遂罪嫌，惟按刑法第346條第1項之恐嚇
      取財罪，係以意圖為自己或第三人不法所有為構成要件之
      一，縱有以恐嚇方法使人交付財物，而並無不法所有之意
      圖者，或可觸犯妨害自由等其他罪名，亦無成立本罪之餘
      地（最高法院82年度台上字第4848號判決參照）。查被告
      固以前述傳送自訴人影像截圖及訊息之方式恐嚇自訴人，
      然被告辯稱其主觀上並無不法所有之意圖等語。觀諸被告
      所傳送前開訊息前後文內容提及「老娘不削（屑）要你的
      髒錢，我只是要一個公道跟公理！妳做了這些事，對我、
      我的家庭、我的孩子造成的傷害，妳覺得是錢可以處理的
      嗎？」顯證被告並未以此要求自訴人提供金錢或其他利益
      ，尚難遽認其有何不法所有意圖。至自訴人所指稱被告嗣
      於110年6月28日與黃○○對話中，曾提及要求自訴人就婚外
      情之精神賠償新臺幣（下同）300萬元，而認被告主觀上
      應有不法所有意圖。惟觀之被告與自訴人之配偶黃○○對話
      內容全文：
　　　「黃○○：喂。
      被告：喂。
      黃○○：李小姐？
      被告：嘿嘿嘿，是是是。
      黃○○：我剛才想了一下，因為我現在跟我太太的關係也還
      很緊張，我跟妳提這件事之後，其實我有點..我不知道怎
      麼提，至少有一些事情我想要先知道的是說，如果我們要
      和解，我們是..找她去道歉，要她道歉這件事情我會轉達
      她。第二個是妳要和解..所謂的我們和解是，就我講，可
      能會和哪方面的內容？不然我真的是... 不然我們現在的
      關係根本是講了就吵了。
      被告：吵架，嗯嗯嗯...。
      黃○○：妳大概可以..可能哪方面的方向，是在往哪個方
      向和解？是說要我..賠你錢？
      被告：我希望她當面道歉，誠心的跟我道歉，說她傷害到
      我，跟我的兩個小孩，那..不要再出現在小孩的面前，我
      希望她不要再出現在小孩的面前。
      黄○○：不要出現在小孩的面前，這是你的條件？
      被告：對，然後我看她願意給我多少精神賠償。
      黃○○：精神賠償這樣子，願意多少，那你覺得多少可能
      是妳可以接受的？
      被告：300萬。
      黃○○：3...多少？
      被告：300萬。
      黃○○：3..百萬？！好吧，我轉告給她吧。
      被告：對，你就是幫我..沒關係，你就幫我轉告給她。
      黃○○：好，我瞭解了。
      被告：對，對對對，好。
      黃○○：好，謝謝，拜拜。
      被告：謝謝，謝謝，好好..拜拜。」 
      可知被告斯時雖提出300萬元之精神賠償，然係被動回答
      黃○○所詢問自訴人婚外情之賠償金額，且為被告就其配偶
      權受侵害所主張之合法權利，金額高低則應由雙方協議或
      嗣後透過訴訟而決之，被告於該次對話自始至終並未提及
      欲散布或揭露自訴人私密影像或婚外情事件作為手段，且
      此次對話距被告傳送前述訊息予自訴人亦有1個月以上之
      時間，實難將上開二事件為不當之連結而率認被告有何不
      法所有意圖。是被告辯稱其主觀上並無不法所有意圖，核
      屬有據，堪可採信。揆諸上開說明，被告主觀上既無不法
      所有意圖，尚難因其事後曾主張配偶權受侵害之損害賠償
      ，而認其行為構成恐嚇取財未遂。是自訴人指稱被告有恐
      嚇取財未遂犯行，尚有誤會，併此敘明。
（五）綜上，本案事證明確，被告上開犯行已堪認定，應依法論
      科。
三、核被告所為，係犯刑法第305條之恐嚇危害安全罪。爰審酌
    被告案發時為藍升蔚之配偶，縱認自訴人與藍○○間發生婚外
    情而受有委屈、不滿，亦應以理性平和之態度，妥善解決雙
    方紛爭，詎被告竟以上開影像截圖及訊息恫嚇自訴人，造成
    自訴人心生畏懼，犯後未獲自訴人之諒解，實不無可議，惟
    念被告並未爭執上開客觀事實之犯後態度，且係遭自訴人侵
    害配偶權之前因所致，另考量被告前無犯罪前科紀錄之素行
    ，自陳離婚、須扶養2名未成年子女、從事金融業之生活狀
    況，以及大學畢業之智識程度等一切情狀，量處如主文所示
    之刑，並諭知易科罰金之折算標準，以資警惕。
據上論斷，應依刑事訴訟法第343條、第299條第1項前段，刑法
第305條、第41條第1項前段，刑法施行法第1條之1第1項，判決
如主文。
中　　華　　民　　國　　111 　年　　4 　　月　　26　　日
                  刑事第五庭  審判長法  官  陳嘉年
                                    法  官  陳嘉瑜
                                    法  官  程明慧 
以上正本證明與原本無異。
如不服本判決應於收受本判決後二十日內向本院提出上訴書狀，
並應敘述具體理由；其未敘述上訴理由者，應於上訴期間屆滿後
二十日內向本院補提理由書(均須按他造當事人之人數附繕本)「
切勿逕送上級法院」。
                                    書記官  高雪琴
中　　華　　民　　國　　111 　年　　4 　　月　　27　　日
附錄本案論罪科刑法條：
中華民國刑法第305條
以加害生命、身體、自由、名譽、財產之事恐嚇他人，致生危害
於安全者，處2年以下有期徒刑、拘役或9千元以下罰金。